臺灣高雄地方法院刑事判決　　　　　　　　　　　　九十一年度訴字第一一六八號
　　公　訴　人　臺灣高雄地方法院檢察署檢察官
　　被　　　告　丙○○
　　指定辯護人　本院公設辯護人 乙○○
右列被告因偽造貨幣案件，經檢察官提起公訴（九十年度偵字第一八七０八號），本
院判決如左：
    主  文
丙○○無罪。
    理  由
一、公訴意旨略以：被告丙○○曾於民國八十九年間因竊盜案件，經法院判處有期徒
    刑七月確定，甫於九十年八月十八日執行完畢，猶不知悔改，復於九十年十月三
    、四日下午，在高雄縣大樹鄉○○村○○○路大坪巷十三號住處附近，明知不詳
    姓名年籍綽號「圓仔」之成年男子所持有面額一仟元新台幣紙鈔三張（編號均為
    ＤＮ六六三一八八ＥＹ），均係偽造之通用紙幣，竟意圖供行使之用，向綽號「
    圓仔」之成年男子收受上開偽造新台幣紙鈔後，隨即於九十年十月四日下午三時
    十分許，前往高雄縣大寮鄉○○○路五０五號甲○○開設之檳榔攤，持上開偽造
    面額一仟元之新台幣紙鈔一張，充作真鈔向甲○○行使，購買價值新台幣五十元
    之檳榔、香菸等商品，欲藉以找得真正之通用紙幣，因遭甲○○察覺有異拒收，
    而立即騎車逃逸，惟仍伺機欲持上開偽造新台幣紙鈔，向高雄縣大寮鄉○○○路
    與正氣路口附近之雜貨店行使。迄至同日下午五時三十分許，經警據報在上址當
    場查獲，並在其身上扣得偽造面額一仟元新台幣紙鈔三張。因認被告丙○○涉犯
    刑法第一百九十六條第三項、第一項之行使偽造通用紙幣未遂罪嫌。
二、按犯罪事實應依證據認定之，無證據不得推定其犯罪事實；又不能證明被告犯罪
    者，應諭知無罪之判決，刑事訴訟法第一百五十四條、第三百零一條第一項分別
    定有明文。次按在訴訟上用以證明事實之證據，須於通常一般之人均不致於有所
    懷疑，而得確信其為真實之程度者，始得據以為有罪之認定，倘其證明尚未達到
    此一程度，而有合理之懷疑性存在，致使無從為有罪之確信時，即應為無罪之判
    決（最高法院七十六年台上字第四九八六號判例意旨參照）。又刑法第一百九十
    六條第一項之行使偽造紙幣罪，以明知係偽造之紙幣，故意收受後冒充真幣行使
    為構成要件，如其收受之初並不知係偽造，嗣後發覺因不甘損失而仍行使者，則
    其情節較輕，同條第二項另設有專科罰金之規定，與第一項之行使偽幣罪有別，
    最高法院二十七年上字第四二九號亦著有判例。
三、公訴意旨認被告涉犯行使偽造貨幣罪嫌，無非係以被告持前揭偽鈔購買物品之前
    即已知係偽鈔，且又無法提供交付偽鈔者之真實姓名年籍資料以供查證等為其論
    據。訊據被告丙○○堅決否認有何行使偽造貨幣之犯行，辯稱：「前揭三張偽鈔
    乃係綽號『圓仔』之人於案發當日交付予伊，以清償之前向伊借的款項二千七百
    元，伊收受當時並不知係偽鈔，當日下午三時許，伊持其中一張向甲○○所開設
    之檳榔攤購買檳榔及香煙，店員說錢怪怪的，伊即不再使用，伊前往雜貨店購買
    香菸係以身上零錢購買。」等語。經查：
（一）前揭扣案之面額一千元紙鈔（編號均為ＤＮ六六三一八八ＥＹ），經送請中央
      銀行發行局鑑定之結果，認該等偽鈔均係以彩色噴墨方式仿印，紙質與真鈔不
      同，安全線及水印以灰色墨在紙張正面仿製，均屬偽造等情，有該局九十一年
      三月二十五日台央發字第０９１００１６７８１號函附偵卷足稽，故被告所持
      之行使者確係偽鈔一情固堪認定，然該偽鈔外形與一般真鈔極為類似，一般人
      若不仔細觀察，甚難遽予發現該紙鈔有何異狀。今被告先持前揭偽鈔向證人甲
      ○○購買檳榔，經林某發現有異拒絕收受，被告再轉往雜貨店欲購買香菸，尚
      未購買之際，即遭警方查獲，被告並向警方供稱其欲持前揭偽鈔至雜貨店購買
      東西等情，業據證人甲○○、警員梁又得於本院審理時到庭證述明確，足見被
      告持前揭偽鈔行使之際確已有偽鈔之認識，惟如前所述，前揭偽鈔外形與真鈔
      極為類似，被告時收受前揭偽鈔之時是否知悉為偽鈔，與其所成立之罪名至為
      攸關，若被告於收受時並不知是偽鈔，即便受收後已知係偽鈔仍持之行使，依
      前開說明，充其量僅能成立刑法第一百九十六條第二項之罪，尚難遽以同條第
      一項之罪論科。
（二）被告對其辯稱該偽鈔係綽號「圓仔」交付一情，雖自始至終未能舉證以實其說
      ，又無法提供「圓仔」之真實姓名、年籍及聯絡方式供作查證，然此並不當然
      足以證明被告於收受偽鈔之時已知情，此外復查無其他積極確切之證據足資證
      明被告於收受之時已有偽鈔之認識，故公訴人指稱被告涉犯刑法一百九十六條
      第一項之犯罪事實即屬不能證明，自應為被告無罪之諭知。又被告之行為雖似
      構成同條第二項之罪，然該罪並無未遂犯處罰之規定，本件被告於尚未行使得
      逞之際，即遭警方查獲，依上開規定亦屬不罰之行為，附此敘明。
據上論斷，應依刑事訴訟法第三百零一條第一項，判決如主文。
中      華      民      國      九十一      年      七      月    四    日
                                  臺灣高雄地方法院刑事庭
                                      法  官    吳  宏  榮
右正本證明與原本無異。
如不服本判決，應於判決送達後十日內，向本院提出上訴狀。
                                      書記官    呂  怜  勳
中      華      民      國      九十一      年      七      月    四    日
